【裁判字號】    99,審智訴,3
【裁判日期】    991008
【裁判案由】    違反著作權法等
【裁判全文】
臺灣士林地方法院刑事判決             99年度審智訴字第3號
公  訴  人  臺灣士林地方法院檢察署檢察官
被      告  甲○○
上列被告因違反著作權法案件，經檢察官提起公訴（98年度偵字
第11898 號），被告於準備程序就被訴事實為有罪之陳述，經本
院合議庭裁定本件由受命法官獨任依簡式審判程序審理，並判決
如下：
    主  文
甲○○意圖銷售而擅自以重製於光碟之方法侵害他人之著作財產
權，處有期徒刑拾月。扣案含如附表二至四所示盜版遊戲之硬碟
顆、如附表五、六所示之盜版遊戲光碟共計仟佰捌拾伍片
、空白光碟壹佰柒拾片、電腦主機壹台（內含燒錄機壹台）、硬
碟貳顆、對拷式燒錄器肆台、客戶資料本、目錄拾肆本及估
價單本均沒收。
    事  實
一、甲○○係址設臺北縣淡水鎮○○路162 號迷你電玩中心之負
    責人，明知如附表一所示之商標圖樣，分別業經日商任天堂
    股份有限公司（下稱任天堂公司）、日商新力電腦娛樂股份
    有限公司（下稱新力公司）向經濟部智慧財產局申請核准取
    得商標權，指定使用於電腦、錄有電腦程式之磁碟、磁卡、
    磁帶及光碟等在內之商品，近年在全球個人電腦遊樂器市場
    行銷甚廣，品質著有商譽，為業界及消費大眾所共知，現仍
    在專用期間內（商標圖樣、證號、指定使用商品名稱及專用
    期限均如附表一所示），未經商標權人之同意或授權，不得
    於同一商品上使用相同之商標圖樣，或明知為上開商品而仍
    為販賣；亦明知如附表二、三、四、五、六電腦遊戲程式著
    作均經任天堂公司、新力公司及其他如附表二、三、四、五
    、六所示之著作權人取得程式著作權，依世界貿易組織協定
    自民國91年1 月1 日起，於中華民國管轄區域內生效，皆為
    受我國著作權法保護之著作物，非經上開著作權人之同意或
    授權，不得擅自重製，或將侵害著作財產權之重製物予以散
    布；又明知如附表二至六所示可供PLAY STATION（下稱PS）
    、PLAY STATION2 （下稱PS2 ）、任天堂Wii （下稱Wii ）
    等電視遊樂器機執行之遊戲光碟片，分別置放於新力公司所
    出產之PS、PS2 、任天堂公司所出產之Wii 電視遊樂器執行
    使用時，於輸出端機器（如電視、投影機）畫面，除會分別
    呈現任天堂公司、新力公司如附表一所示之商標圖樣外，另
    會出現各該遊戲所屬著作權人如附表一所示之商標圖樣及公
    司名稱、授權生產之文字，足以使消費者誤認該遊戲光碟係
    各該商標權人所生產發行，係屬準私文書。詎甲○○竟基於
    意圖銷售而擅自以重製於光碟之方法侵害他人著作財產權、
    於同一商品使用相同之註冊商標及行使偽造準私文書之犯意
    ，自93年7 月底某日起，未經如附表二至六所示著作權人之
    授權或同意，在上址店內，利用電腦設備透過網際網路連線
    至不詳網站，下載附表二、三、四、五、六所示之遊戲至電
    腦硬碟後，再以燒錄機等設備接續將遊戲程式重製於光碟片
    中，而擅自重製如附表二至六所示之遊戲光碟，並以此方式
    侵害附表二至六所示著作權人之著作財產權、使用之商標圖
    樣及偽造上開準私文書，並製作遊戲目錄，以每片新臺幣（
    下同）150 元之價格，首次購買3 片成為會員可享買3 片送
    1 片、10片合計1,000 元之優惠，在上址店內提供遊戲目錄
    給不特定顧客選購以牟利，使顧客得藉由遊戲機或電腦之處
    理及播放，顯現前揭仿冒電腦遊戲光碟內偽造用以主張合法
    授權生產之證明用意之準私文書而加以行使，足以生損害於
    附表二至六所示之商標權人。嗣於98年8 月21日下午3 時許
    ，經警在上址搜索查獲，並扣得含如附表二至四所示盜版遊
    戲之硬碟3 顆、如附表五、六所示盜版遊戲光碟共計3385片
    、空白光碟170 片、電腦主機1 台（內含燒錄機1 台）、硬
    碟2 顆、客戶資料3 本、目錄34本、估價單3 本及對拷式燒
    錄器4 台等物。
二、案經任天堂公司、新力公司訴由內政部警政署保安警察第二
    總隊第一中隊報請臺灣士林地方法院檢察署檢察官偵查起訴
    。
    理  由
一、上揭事實，業據被告甲○○於警詢、偵查、本院準備程序及
    審理時均已自白不諱（分見偵卷(一)第13至17頁、第24至25頁
    、第58至60頁及本院卷第67頁、第74頁、第87頁、第98頁、
    第100 頁背面），核與告訴人任天堂公司、新力公司之告訴
    代理人於警詢所指訴之被害情節大致相符（分見偵卷(一)第62
    至64頁、第66至67頁），並有現場照片32張、鑑定意見書及
    鑑識證明各1 份等在卷可證（分見偵卷(一)第18至20頁、第42
    至49頁、第16 2至第167 頁、第170 至第171 頁、第281 頁
    ），此外，另有含如附表二至四所示盜版遊戲硬碟3 顆、如
    附表五、六所示盜版遊戲光碟共計3385片、空白光碟170 片
    、電腦主機1 台（內含燒錄機1 台）、硬碟2 顆、客戶資料
    3 本、目錄34本、估價單3 本及對拷式燒錄器4 台等物扣案
    可佐，足認被告前述自白與事實相符，堪予採信。本件事證
    明確，被告犯行洵堪認定，應予依法論科。
二、按行為後法律有變更者，應依刑法第2條第1項從新從輕原則
    予以比較適用，係指被告之行為完成或終止後，不論變更修
    正前之刑罰法律，或修正後至法院裁判時之法律，均構成犯
    罪而應科以刑罰者而言；倘繼續犯之部分行為，已在新法公
    布施行並生效之後，即非屬於行為後法律有變更，自無刑法
    第2 條第1 項之適用，應逕行依裁判時之新法處罰（最高法
    院90年度臺上字第6237號、89年度臺非字第186 號等判決意
    旨參照）。查，本件被告上開犯行係自93年7 月起至98年8
    月21日止，期間本案適用之刑法相關條文，曾於94年2 月2
    日修正公布，於95年7 月1 日施行，另本案適用之商標法及
    著作權法相關條文亦曾多次修正，然本案被告行為終止時既
    在修正之刑法、商標法及著作權法公布施行並生效之後，依
    上開說明，即非屬於行為後法律有變更，自無刑法第2 條第
    1 項之適用，應逕行依裁判時之新法處罰，先予敘明。
三、次按商標之使用，係指為行銷之目的，將商標用於商品、服
    務或其有關之物件，或利用平面圖像、數位影音、電子媒體
    或其他媒介物足以使相關消費者認識其為商標，商標法第6
    條定有明文。是透過電磁作用，如以遊樂器、光碟機、電腦
    主機之操作為媒介，於電視或電腦螢幕前出現商標圖樣者，
    其標示型態足資一般商品購買人認識其表彰商品之來源者，
    自屬商標之使用範疇。查，本件被告所下載如附表二至四所
    示盜版遊戲及所燒錄如附表五至六所示盜版遊戲光碟，經由
    電磁作用，在電視或螢幕上均會出現任天堂公司、新力公司
    向經濟部智慧財產局註冊登記如附表一所示之商標圖案，故
    被告於下載或燒錄上開盜版遊戲之同時，即係於同一商品使
    用相同之註冊商標，則被告係未得商標權人之同意，於同一
    商品，使用相同之註冊商標，顯已侵害他人之商標權甚明。
    再按光碟片如已記載儲存表意人之意思或思想，藉機器或電
    腦之處理所顯示之聲音、影像或符號，足以為表示其用意之
    證明者，依刑法第220 條第2 項之規定，應認係準文書之一
    種。是擅自重製他人之光碟片即所謂仿冒或盜版之光碟片，
    其外觀包裝不論有無被害人公司名稱及授權生產文字，如該
    光碟片內已燒錄儲存被害人公司名稱及授權生產文字，藉機
    器或電腦之處理，螢幕會顯示被害人公司名稱及授權生產文
    字，足以生損害於公眾或他人，應認係偽造之準文書。至販
    賣此等仿冒之光碟片，如販賣者主觀上係以偽作真之意思販
    賣，且知買受者一經藉機器或電腦之處理，仿冒光碟內容之
    偽造準文書必當顯現，仍予以出售，將該偽造之準文書置於
    可能發生文書功能之狀態下，應認係對偽造準文書之內容有
    所主張之行使行為，苟足以生損害於公眾或他人，即應成立
    行使偽造文書罪，買受者是否知其為仿冒品，並非所問（最
    高法院94年度第12次刑事庭會議決議參照）。查，本件扣案
    之盜版遊戲光碟，如經分別置入PS、PS2 、Wii 電視遊樂器
    執行使用時，將會顯示任天堂公司、新力公司製造或授權製
    造意思之文字，業經鑑定意見書析述甚詳（見偵卷(一)第28 1
    頁），此等文字既係藉由機器或電腦之處理所顯現，性質上
    應屬準私文書，被告明知上情，卻仍將上開盜版光碟售與他
    人，已有主張行使上開盜版光碟內偽造準私文書之犯意及犯
    行無疑，足以生損害於任天堂公司、新力公司。
四、核被告甲○○所為，分別係犯商標法第81條第1 款之未得商
    標權人同意於同一商品使用相同之註冊商標罪，著作權法第
    91條第3 項、第2 項之意圖銷售而擅自以重製於光碟之方法
    侵害他人之著作財產權罪及刑法第216 條、第220 條第2 項
    、第21 0條之行使偽造準私文書罪，公訴意旨雖已敘及被告
    行使偽造準私文書之犯行，然漏未論引行使偽造準私文書罪
    ，容有未洽，併此指明。又被告擅自重製上開盜版光碟片後
    ，進而為出售散布行為，其出售散布之低度行為，均應為擅
    自重製盜版光碟片之高度行為所吸收，不另論以明知為侵害
    著作權之光碟重製物而散布罪；又被告未得商標權人同意，
    於重製上開盜版光碟時，使用相同之註冊商標後，進而持以
    販賣，其販賣之低度行為，應為使用相同商標之高度行為所
    吸收，亦不另論以明知為使用相同之註冊商標於同一商品而
    販賣罪；再被告偽造上開準私文書之低度行為，為其行使之
    高度行為所吸收，亦不另論以偽造準私文書罪。再按刑事法
    若干犯罪行為態樣，本質上原具有反覆、延續實行之特徵，
    立法時既予特別歸類，定為犯罪構成要件之行為要素，則行
    為人基於概括之犯意，在密切接近之一定時、地持續實行之
    複次行為，倘依社會通念，於客觀上認為符合一個反覆、延
    續性之行為觀念者，於刑法評價上，即應僅成立一罪。學理
    上所稱「集合犯」之職業性、營業性或收集性等具有重複特
    質之犯罪均屬之，例如經營、從事業務、收集、販賣、製造
    、散佈等行為概念者是（最高法院95年度臺上字第1079號判
    決要旨參照），亦即立法者針對特定刑罰規範之構成要件，
    已預設其本身係持續實行之複次行為，具備反覆、延續之行
    為特徵，故將之總括或擬製成一個構成要件之「集合犯」行
    為，因刑法評價上為構成要件之行為單數，應僅成立一罪。
    查，被告於上開期間多次未得商標權人同意於同一商品使用
    相同之註冊商標、意圖銷售而擅自以重製於光碟之方法，侵
    害他人之著作財產權及行使偽造準私文書之行為，各係在密
    集期間內，以相同之方式持續為之，未曾間斷，各具有反覆
    、延續實行之特徵，在行為概念上，縱有多次未得商標權人
    同意於同一商品使用相同之註冊商標、意圖銷售而擅自以重
    製於光碟之方法，侵害他人之著作財產權及行使偽造準私文
    書之舉措，仍應各評價認係包括一罪之集合犯而各論以一罪
    。又被告所犯上開未得商標權人同意於同一商品使用相同之
    註冊商標罪、意圖銷售而擅自以重製於光碟之方法，侵害他
    人之著作財產權罪及行使偽造準私文書罪，係以一行為觸犯
    數罪名之想像競合犯，應依刑法第55條之規定，從一重論以
    意圖銷售而擅自以重製於光碟之方法侵害他人之著作財產權
    罪論處。爰審酌被告前曾有違反著作權法之前科，仍不知警
    惕再度犯下本案，且其侵害他人之著作財產權及商標權之行
    為，時間非短，造成著作財產權人及商標權人之損害，且破
    壞商品競爭秩序，間接影響我國保護智慧財產權之國際聲譽
    ，及查獲盜版光碟之數量及市值甚鉅，惟考量其犯後坦承犯
    行，尚有悔意，然未與各著作權人及商標權人達成和解及其
    品性、生活狀況、智識程度等一切情狀，認公訴人建議求處
    有期徒刑1 年，稍嫌過重，爰量處如主文所示之刑，以示警
    懲。
五、末按商標法第83條及著作權法第98條均定有關於沒收之特別
    規定，自應優先於刑法第38條第1 項第2 款而適用。而商標
    法第83條規定「犯前二條之罪所製造、販賣、陳列、輸出或
    輸入之商品，或所提供於服務使用之物品或文書，不問屬於
    犯人與否，沒收之」，採義務沒收主義中之絕對義務沒收。
    又著作權法第98條規定「犯第91條至第93條、第95條至第96
    條之1 之罪，供犯罪所用或因犯罪所得之物，得沒收之。但
    犯第91條第3 項及第91條之1 第3 項之罪者，其得沒收之物
    ，不以屬於犯人者為限」，依條文文義觀之，係採職權沒收
    主義，法院有裁量權，因此商標法第83條之規定，應再優先
    於著作權法第98條適用。是扣案如附表五、六所示之盜版遊
    戲光碟合計3,385 片，均係被告侵害他人商標權所製作、販
    賣之物及供其侵害他人著作財產權所用之物，故不問屬於犯
    人與否，均應依商標法第83條之規定宣告沒收。至扣案之空
    白光碟170 片、電腦主機1 台（內含燒錄機1 台）、硬碟2
    顆、對拷式燒錄機4 台、客戶資料3 本、目錄34本及估價單
    3 本，均係被告犯著作權法第91條第3 項之罪所用之物，業
    據其供承在卷（見本院卷第101 頁背面至102 頁），無論是
    否屬於犯人所有，均應依著作權法第98條之規定宣告沒收，
    併此指明。
據上論斷，應依刑事訴訟法第273 條之1 第1 項、第299 條第1
項前段，著作權法第91條第2 項、第3 項、第98條，商標法第81
條第1 款、第83條，刑法第11條、第216 條、第220 條第2 項、
第210 條、第55條，判決如主文。
本案經檢察官彭康凡到庭執行職務。
中    華    民    國    99    年     10    月    8    日
                  刑事第一庭法  官  莊明達
以上正本證明與原本無異。
如不服本判決應於收受判決後10日內向本院提出上訴書狀，並應
敘述具體理由；其未敘述上訴理由者，應於上訴期間屆滿後20日
內向本院補提理由書。
                            書記官  丁梅芬
中    華    民    國    99    年     10    月    8    日
附錄本件論罪科刑依據法條全文：
著作權法第91條
擅自以重製之方法侵害他人之著作財產權者，處3 年以下有期徒
刑、拘役，或科或併科新臺幣75萬元以下罰金。
意圖銷售或出租而擅自以重製之方法侵害他人之著作財產權者，
處6 月以上5 年以下有期徒刑，得併科新臺幣20萬元以上2 百萬
元以下罰金。
以重製於光碟之方法犯前項之罪者，處6 月以上5 年以下有期徒
刑，得併科新臺幣50萬元以上5 百萬元以下罰金。
著作僅供個人參考或合理使用者，不構成著作權侵害。
商標法第81條
未得商標權人或團體商標權人同意，有下列情形之一者，處3 年
以下有期徒刑、拘役或科或併科新臺幣20萬元以下罰金：
一、於同一商品或服務，使用相同之註冊商標或團體商標者。
二、於類似之商品或服務，使用相同之註冊商標或團體商標，有
    致相關消費者混淆誤認之虞者。
三、於同一或類似之商品或服務，使用近似於其註冊商標或團體
    商標之商標，有致相關消費者混淆誤認之虞者。
刑法第216條
行使第 210 條至第 215 條之文書者，依偽造、變造文書或登載
不實事項或使登載不實事項之規定處斷。
刑法第220條第2項
錄音、錄影或電磁紀錄，藉機器或電腦之處理所顯示之聲音、影
像或符號，足以為表示其用意之證明者，亦同。
刑法第210條
偽造、變造私文書，足以生損害於公眾或他人者，處 5 年以下
有期徒刑。

司法院資訊處製作；財團法人民間司法改革基金會備份。
